臺灣臺中地方法院刑事判決
109年度易字第2474號
公  訴  人  臺灣臺中地方檢察署檢察官
被      告  MIYABE TAKAAKI(中文名：宮部隆明)




選任辯護人  常照倫律師
上列被告因過失致重傷害案件，經檢察官提起公訴（109年度偵
字第15019號），本院判決如下：
    主    文
MIYABE TAKAAKI犯過失傷害致人重傷罪，處有期徒刑參月，如易
科罰金，以新臺幣壹仟元折算壹日。
    犯罪事實
一、MIYABE TAKAAKI（日本籍，中文名：宮部隆明，下稱宮部隆
    明）與三宅暢、今村友和、石崎智一（上3人均為日本籍）
    係朋友關係，崔美玲則係高爾夫球場桿弟，宮部隆明於民國
    109年4月4日上午8時許，在臺中市○○區○○路00號之台中（興
    農）高爾夫球場西區第二洞球區進行比賽，宮部隆明原應注
    意進行高爾夫球活動擊球時，需確認其擊球位置前方並無其
    他人在擊球範圍內，且若有打擊到他人之危險，應該發出警
    戒聲喚起他人注意，依當時宮部隆明與崔美玲當時之距離、
    視距良好之情狀，並無不能注意之情事，於三宅暢、今村友
    和以第一順位、第二順位先後發球後，其即以第三順位站在
    該球區第二洞如附件所示之發球位置，疏未注意上情貿然揮
    桿發球，適崔美玲站立在其擊球位置如附件所示左前方之高
    爾夫球車旁，亦疏未注意應站立在揮桿者之右前方或右後方
    ，且未注意高爾夫球之飛行方向，宮部隆明所擊發之高爾夫
    球遂往前飛行落於前方水泥地上後彈射繼續飛行，擊中崔美
    玲之左眼與臉部，致崔美玲受有左眼球破裂、水晶體脫位、
    視網膜剝離及缺損、左眼低眼壓等傷害，經送醫治療進行多
    次手術後，術後視力仍恢復不佳，左眼球萎縮、視力為5公
    分前可見手揮動，造成嚴重減損崔美玲一目之視能之重傷害
    。
二、案經崔美玲訴由臺中市政府警察局大雅分局報告臺灣臺中地
    方檢察署檢察官偵查起訴。
    理    由
一、證據能力部分：
  ㈠按刑事訴訟法第159 條之5 規定：「被告以外之人於審判外
    之陳述，雖不符前四條之規定，而經當事人於審判程序同意
    作為證據，法院審酌該言詞陳述或書面陳述作成時之情況，
    認為適當者，亦得為證據。」、「當事人、代理人或辯護人
    於法院調查證據時，知有第159 條第1 項不得為證據之情形
    ，而未於言詞辯論終結前聲明異議者，視為有前項之同意。
    」，其立法意旨在於傳聞證據未經當事人之反對詰問予以核
    實，原則上先予排除，惟若當事人已放棄詰問或未聲明異議
    ，基於證據資料愈豐富，愈有助於真實發現之理念，且強化
    言詞辯論原則，法院自可承認該傳聞證據例外擁有證據能力
    。經查，以下本案所引用被告以外之人於審判外之言詞或書
    面陳述之證據能力，被告宮部隆明及其辯護人於本院準備程
    序時均表示不爭執並同意作為本案證據為調查等語（見本院
    卷第62頁），其等與檢察官復未於言詞辯論終結前為任何爭
    執或聲明異議，本院審酌前開證據作成或取得狀況，均無非
    法或不當取證之情事，亦無顯不可信之情況，且與待證事實
    具有關連性，故認為適當而皆得作為證據。是前開證據，依
    刑事訴訟法第159 條之5 規定，均具有證據能力。
　㈡刑事訴訟法第159 條至第159 條之5 有關傳聞法則之規定，
    乃對於被告以外之人於審判外之言詞或書面陳述所為之規範
    ；至非供述證據之書證及物證，其中書證部分若以該書面證
    據本身物體之存在或不存在作為證據者，係屬物證，性質上
    並非供述證據，應無傳聞法則規定之適用，如該非供述證據
    非出於違法取得，即不能謂其無證據能力。查本判決下列所
    引用之非供述證據，檢察官、被告及其辯護人均未爭執其證
    據能力，且查無違法取得之情形，並與本案待證事實具有關
    連性，本院認亦得作為證據。
二、認定犯罪事實所憑之證據及理由： 
    訊據被告固不否認有於上開時、地，於證人即其友人三宅暢
    、今村友和以第一順位、第二順位先後發球後，被告即以第
    三順位站在該球區第二洞如附件所示之發球位置揮桿發球，
    適告訴人即桿弟崔美玲係站立在其擊球位置如附件所示左前
    方之高爾夫球車旁；被告所擊發之高爾夫球遂往前飛行落於
    前方水泥地上後彈射繼續飛行，擊中告訴人之左眼與臉部，
    致告訴人受有左眼球破裂、水晶體脫位、視網膜剝離及缺損
    、左眼低眼壓等傷害，經送醫治療進行多次手術後，術後視
    力仍恢復不佳，左眼球萎縮、視力為5公分前可見手揮動，
    造成嚴重減損告訴人一目之視能之重傷害等情，惟矢口否認
    有何過失致重傷害之犯行，辯稱：本案其並無過失，只是單
    純的意外等語。其辯護人則為被告辯護：被告係第三順位擊
    球，當時告訴人並未以手勢意或出聲制止被告擊球，且被告
    於擊球當時係第三順位，本無須經桿弟指示才能擊球，亦係
    在正確之擊球位置上揮桿，並無違反興農高爾夫球場注意事
    項規定，或其他運動規則；又依證人證詞，可知被告揮球後
    ，係因高爾夫球落在水泥地上彈射偏離才打到告訴人，並非
    直接向告訴人擊發，告訴人雖稱其有大聲喊叫高舉雙方制止
    被告發球，然與卷內證據不符，可見告訴人未專心看球，亦
    未以手勢或出聲制止發球，即不能將運動之所有風險歸由被
    告承受：高爾夫球為正當、有益運動，然從事運動即因運動
    本身或其他參與之人、場地等因素，必然伴隨程度不一之危
    險，而在合理範圍內應係從事該運動者所需容忍、承擔之風
    險，就刑事規範審查時，必須斟酌該等活動所附隨之危險程
    度，以該運動之注意規則為最低限度注意要求，進而以該項
    運動者所應隨時保持之客觀必要注意義務，作為犯罪構成與
    否判斷之依據等語。經查：
　㈠被告與三宅暢、今村友和、石崎智一係朋友關係，告訴人則
    係高爾夫球場桿弟，被告於109年4月4日上午8時許，在臺中
    市○○區○○路00號之興農高爾夫球場西區第二洞球區進行比賽
    ，被告於三宅暢、今村友和以第一順位、第二順位先後發球
    後，其即以第三順位站在該球區第二洞如附件所示之發球位
    置揮桿發球，適告訴人站立在其擊球位置如附件所示左前方
    之高爾夫球車旁，被告所擊發之高爾夫球遂往前飛行落於前
    方水泥地上後彈射繼續飛行，擊中告訴人之左眼與臉部，致
    告訴人受有左眼球破裂、水晶體脫位、視網膜剝離及缺損、
    左眼低眼壓等傷害，經送醫治療進行多次手術後，術後視力
    仍恢復不佳，左眼球萎縮、視力為5公分前可見手揮動，造
    成嚴重減損告訴人一目之視能之重傷害等情，為被告所不爭
    執（見本院卷一第441頁），業經證人即告訴人崔美玲於警
    詢、偵查中、證人即其他球員三宅暢、今村友和、石崎智一
    分別於警詢、偵查中與本院審理時、證人即案發當時上開球
    場桿弟陳宣境、劉政易分別於本院審理時證述（見偵卷第19
    -28、63-69頁；本院卷一第426-439頁；本院卷二第99-113
    頁）明確，並有109年4月21日大雅分局大雅派出所職務報告
    、109年4月7日臺中榮民總醫院診斷證明書、興農臺中高爾
    夫球場地籍配置圖、興農臺中高爾夫球場地案發地點照片、
    興農臺中高爾夫球場地位置圖、勞工一般體格及健康檢查紀
    錄表、彰化基督教醫療財團法人彰化基督教醫院（下稱彰化
    基督教醫院）診斷書、109年5月27日臺中榮民總醫院診斷證
    明書、崔美玲之受傷照片（見偵卷第13、31-38、109-121、
    125、147頁）；臺中榮民總醫院109年11月26日回函暨所附
    崔美玲病歷、彰化基督教醫院109年12月14日回函暨所附崔
    美玲病歷（見本院卷一第121-158、159-343頁）；中國醫藥
    大學附設醫院110年6月8日回函暨所附鑑定意見書（見本院
    卷二第43-45頁）附卷可查，是此部分事實，堪以認定。
  ㈡按「行為人雖非故意，但按其情節應注意，並能注意，而不
    予注意者，為過失。」、「行為人對於構成犯罪之事實，雖
    預見其能發生而確信其不發生者，以過失論。」，刑法第14
    條定有明文。而刑法上之過失，依第14條第1項、第2項之規
    定，分為無認識之過失與有認識之過失（最高法院102年度
    台上字第1528號判決意旨參照）。亦即刑法第14條第1項與
    同條第2項之過失雖同為刑罰之主觀構成要件，惟其過失態
    樣不同，前者為無認識過失，後者為有認識過失，依行為人
    對結果之發生有無認識而異其適用（最高法院87年度台上字
    第712號判決意旨參照）。被告於揮擊球桿發球當時，其與
    告訴人所站立之位置如附件所示，已據認定如前，則觀諸上
    開球區之現場照片（見偵卷第35頁；本院卷一第494-500頁
    ），可知告訴人所站立之處確係在被告發球時面對位置之左
    前方，顯屬被告視線可及之處，且因距離非遠，為遭球打擊
    到之危險區；又依證人三宅暢於本院審理時之證述：「（問
    ：就你們站立擊球的位置，到告訴人被擊中的位置，距離大
    概多遠？）大約30到35公尺左右，當時崔美玲被擊中的位置
    是在球車外面，一般在我們擊球時，桿弟基本上是站在後面
    ，或不會被擊中的位置，但我在第一順位擊球時，崔美玲並
    沒有站在我們後面，而是站在圖上標示的位置（指偵卷第14
    9頁位置）」、「（問：請提示偵卷第149 頁告訴人手繪平
    面圖，當時你擊球的方向是擊向果嶺？【提示並告以要旨】
    ）朝向果嶺，往西的方向，第二位今村友和及第三位宮部隆
    明站的位置在我的後面，但擊球方向一樣是朝向果嶺，按照
    平面圖，當時桿弟是站在人行道，如果我拿球桿往果嶺方向
    揮打，的確會有不小心把球打到那邊擊中桿弟的可能性。」
     等語（見本院卷一第427、428-429頁）、證人今村友和於
    本院審理時證述：「（問：請提示偵卷第149 頁告訴人手繪
    平面圖，該圖是否正確？【提示並告以要旨】大致上正確。
    在打第二個果嶺時，我擊球的位置跟三宅暢所圈選的位置是
    相同的，距離告訴人崔美玲所說被擊中的位置，大概40公尺
    左右。」、「我們當天在第一球道發球的區域是如何移動到
    果嶺的，我沒有印象是走過去或是搭車，但我可以確定的是
    ，當我們在第一果嶺確認完以後，走到第二發球的位置，中
    間經過球車停放的位置，在這裡從桿弟手上接到球桿之後，
    我們才步行前往右方的第二發球區（即圖上三宅暢所圈選的
    位置），在接到球桿後走過去發球位置的途中，我們有在聊
    天，大概走了30秒到1 分鐘左右到定點」等語（見本院卷一
    第432、435頁）及證人石崎智一於本院審理時證稱：「（問
    ：請提示偵卷第149 頁告訴人手繪平面圖，這張圖是否你們
    當時在現場的大概狀況？【提示並告以要旨】大致上沒有問
    題。當天要在打第二洞的果嶺時，我們擊球的位置大約與三
    宅暢所畫的圈圈位置相同，距離圖上崔美玲被擊中的位置大
    約30公尺左右。」等語（見本院卷一第437頁），其等均證
    述距離告訴人之位置僅30至40公尺，且證人三宅暢亦證稱告
    訴人所站位置有被打擊到之可能等語，核與前述現場位置照
    片所示情形相符，益徵被告當時可見告訴人於其揮桿擊球時
    ，適正站立在可揮擊到之區域無誤。
　㈢參酌本案高爾夫球場之球場規則網頁翻拍內容（見偵卷第167
    頁），其上註明球場使用相關未盡事宜悉依國際規則等語，
    復對照卷附高爾夫規則（中譯本）之記載（見偵卷第169頁
    ），可見球員在擊球或試桿前應該先確定沒有其他人站在球
    桿揮動距離之內或是在球可能擊中之範圍內；球員擊球方向
    打到他人之危險時，應該發出警告，其傳統用語為「fore」
    ，以被告於偵查中自承其已有打高爾夫球3年之經驗，且案
    發當天是打大概第40次等語（見偵卷第69頁）之情形，被告
    對於上開高爾夫球之規則與球場內注意事項等自難諉為不知
    ；而證人石崎智一於本院審理時亦證稱：「（問：剛剛你有
    提到，你們擊球時前面沒有其他組別，所以不用等桿弟的指
    示即可開始揮桿，在揮桿之前自己要注意什麼事項？）球打
    出去的方向當然一定要確認有沒有人站在那裡，如果所涵蓋
    的範圍中右前方或左前方有人，而球沒有偏離的話，我覺得
    不會打到，我就會打出去，雖然基本上沒有絕對不會打偏的
    事情發生，但在我知道的狀況下，假設有人站在打球的人的
    左前方或右前方時，當他發現有人要打球，他自己應該要注
    意自己的安全，比方說附近有掩蔽物的時候，他自己都應該
    會躲起來才對。以我自己個人狀況，假設斜前方有站人，但
    我覺得前面的人好像沒有看著我，當我要打的時候我就會喊
    一下說我要打了。」等語（見本院卷一第438頁），足認上
    場球員需先確認打擊範圍並應注意對在此範圍內之人發聲警
    戒等節顯屬一般使用高爾夫球場者知悉之規則內容。衡以告
    訴人係站立在被告可打擊到之區域內，業據判斷如上，且被
    告於偵查中供稱略以：我在打擊時看到告訴人不是向我們走
    過來，她是站在同一地方等語（見偵卷第69頁），更見被告
    確實有留意到告訴人係站立在其面對位置之左前方如附件所
    示，揆諸上開規定，被告本應注意需確認其擊球位置前方並
    無其他人在擊球範圍內，且倘若有打到他人之危險，應該發
    出警戒聲喚起他人注意。觀諸上開被告與告訴人之距離與方
    位均非甚遠，而依當時視距良好等情況，此有前述球場現場
    照片在卷可查，被告並無不能注意之情事，然被告未出聲警
    告等節，業據證人今村友和於本院審理時證述明確（見本院
    卷一第434頁），其於第三順位上場後即揮桿發球，其確有
    疏未注意於進行高爾夫球活動擊球時，需確認其擊球位置前
    方並無其他人在擊球範圍內，且倘若有打擊到他人之危險，
    應該發出警戒聲喚起他人注意而貿然揮桿發球之情形，而具
    有過失無誤。
　㈣按刑法第10條第4 項規定：「稱重傷者，謂下列傷害：一、
    毀敗或嚴重減損一目或二目之視能。二、毀敗或嚴重減損一
    耳或二耳之聽能。三、毀敗或嚴重減損語能、味能或嗅能。
    四、毀敗或嚴重減損一肢以上之機能。五、毀敗或嚴重減損
    生殖之機能。六、其他於身體或健康，有重大不治或難治之
    傷害」，告訴人經被告所揮桿擊發之高爾夫球擊中左眼與臉
    部，致受有左眼球破裂、水晶體脫位、視網膜剝離及缺損、
    左眼低眼壓等傷害，經送醫治療進行多次手術後，術後視力
    仍恢復不佳，左眼球萎縮、視力為5公分前可見手揮動，左
    眼球所受之傷害已達重傷害之程度，並有前述診斷證明書、
　　中國醫藥大學附設醫院110年6月8日回函暨所附鑑定意見書
    在卷可憑，顯然造成嚴重減損告訴人一目之視能之重傷害結
    果，已如前述，而被告前揭過失行為與告訴人致生重傷害之
    結果，具有相當因果關係，被告即應負過失致人重傷之罪責
    。
　㈤被告之辯護人雖另為被告辯稱：被告係第三順位擊球而不需
    再依告訴人指示揮桿，且告訴人並未以手勢意或出聲制止被
    告擊球等語。被告係第三順位擊球，而前已有其他二位球員
    即三宅暢、今村友和先行揮桿擊球完畢，業如前述，依證人
    即上開球場案發時擔任桿弟之劉政易於本院審理時證述：「
    （問：【請提示偵卷第41頁】第八條第四點記載『示意開始
    ，若已確認前組走道後組客人的擊球達不到的位置【按飛行
    距離算250 碼以上】便可示意開始擊球。』，其中前組跟後
    組的意思是指一個組裡面不同的客人，還是指有兩組客人？
    【提示並告以要旨】）兩組客人。（問：如果只有我這組客
    人，前、後都沒有其他客人，我這組的第一位、第二位球員
    接續把球打出去，第三位球員也要開始擊球時，是否要經過
    桿弟示意可以擊球才能擊球？）不需要。」等語（見本院卷
    二第104頁），及證人即上開球場案發時擔任桿弟之陳宣境
    於本院審理時證稱：「（問：同一組球員的第一位球員擊球
    時，前面沒有其他組球員，第一位球員擊球時是否要經過桿
    弟指示？）理論上是，因為桿弟的工作就是確認球的動向在
    哪裡，如果在桿弟還沒通知之前把球打出去，會影響到桿弟
    的工作，而且桿弟要幫忙尋找球，知道球的位置之後有一些
    後續工作。」、「（問：第一位球員擊球出去，第二位球員
    跟著要擊球時，第一位球員人還在旁邊，這種情形下第二位
    球員要擊球時是否需要經過你們指示？）通常他們都會接著
    就打了，不需要經過我們指示。（問：第三位球員要擊球時
    ，是否還需要經過你們指示？）不用。」等語（見本院卷二
    第110-111頁），可知其等係分別認為在前無其他球隊，或
    係第三順位擊球時不需要等待桿弟指示為擊球；復對照證人
    三宅暢於本院審理時證稱：「（問：發生傷害當時你們在第
    二果嶺的發球位置，就你的認知，有無站錯位置或發球路線
    錯誤的情形？）發球位置有很明顯的標示物，興農高爾夫球
    場會有二個像是放大版的高爾夫球狀的東西插在左右二邊，
    中間距離大概是4 公尺左右，案發當天是我第三次去興農高
    爾夫球場打球，我大概都能理解球場的環境狀況，所以我覺
    得不可能會搞錯發球位置，我擊球出去時，崔美玲也沒有向
    我們表示我的發球位置錯誤，也沒有當場要我們停止發球。
    」、「（問：你在做擊球活動時，不論是第一洞或是第二洞
    ，崔美玲有無向你表示可以開球？）當時的狀況是，崔美玲
    把球桿給，我沒有很明確的記憶崔美玲有無說『請』這個字，
    但我有印象拿到球具後，崔美玲有說二號在那個位置，類似
    這種感覺，我就覺得有接受到指示了，因為前面也沒有其他
    的球隊在。」等語（見本院卷一第427-429頁），與證人今
    村友和於本院審理時證述：「當天我們在場的球友有我、宮
    部隆明、三宅暢、石崎智一四位，擊球的順序我是第二棒，
    第一位是三宅暢，負責為我們服務的桿弟是崔美玲，桿弟要
    管理我們打球的順序狀況、道具的管理及安全的管理，在安
    全管理維護在場人員安全方面，桿弟要注意比方說有沒有前
    組的存在、距離如何及我們擊球的方向，在當天我們擊球時
    ，前面並沒有其他的組別在，案發時我的第二順序已經完成
    擊球動作。」、「（問：你第二順位擊球時，擊球前是否需
    要桿弟崔美玲示意，同意你擊球你才能擊球？）我自己是第
    二順位的，一般來說是不需要桿弟的指示，因為第一順位的
    三宅暢已經擊球了，我就隨著，有點像遊戲開始了，我就順
    著三宅暢跟著下去擊球，高爾夫球場也並沒有擊球時要經過
    桿弟明確的示意指示的規則。」、「（問：當天你們在擊球
    位置擊球，發球位置有無錯誤？）沒有錯誤。現場有標誌告
    知我們發球的位置及方向，有二個稍大的東西放在那個地方
    ，站在那二個中間，大概是在那條線的位置打球，當天是我
    第四次去興農高爾夫球場打球，在本案發生之前我已經去過
    三次，當天在擊球時桿弟崔美玲並沒有說我們發球位置錯誤
    ，我在擊球時桿弟也沒有叫我停止擊球。」等語（見本院卷
    一第432-433頁），並有前述球場照片中所示發球標示位置
    （見本院卷第494頁）在卷可資佐證，可見被告等人擊球時
    並無其他球隊在前且站立在正確之發球位置，當時其等均未
    發現告訴人有做手勢或發聲制止擊球之情形。參酌前述等證
    人劉政易、陳宣境之桿弟工作經驗，無論第一順位發球者是
    否需桿弟指示擊球，被告係於第三順位擊球，且前無其他球
    隊上場，其並不需要桿弟指示才能揮桿擊球，是被告之辯護
    人就此部分為被告辯護之詞，應屬可採。惟被告仍應注意擊
    球範圍內之狀態並應出聲警戒在擊球範圍內之人等節，業據
    判斷如前，其雖毋庸等待桿弟指示揮桿，然並非可得任意揮
    擊而無須觀察注意擊球動線，自不得憑此解免其上開注意義
    務。
　㈥至告訴人擔任桿弟所應負之注意義務，對照前述證人劉政易
    、陳宣境之證詞與卷附桿弟自律規約及管理辦法之記載（見
    偵卷第41頁），其亦應注意應站立在開球球員之右後方或右
    前方，且應站立在容易看清球之飛行方向及落點處，並隨時
    注意球員擊球後之路徑動態，然自證人劉政易於本院審理時
    證述：「（問：【請提示偵卷第35頁照片】照片中有標示被
    告擊球位置及告訴人崔美玲站立位置，如果崔美玲人在標示
    的位置，被告能否擊球？【提示並告以要旨】被告是第三名
    擊球者，第一名、第二名都擊球完了，崔美玲還站在那邊就
    不正常，桿弟不可能站在那邊，一定是站在Tee 台的方向即
    擊球者的前方或正後方，避開他揮桿的路徑會打到的地方。
    」等語（見本院卷二第105頁）及前述證人三宅暢、今村友
    和之證述過程觀之，當場其他球員均未聽到告訴人有何作勢
    要求已屬第三順位擊球之被告停止揮桿之狀況，且未站立在
    揮桿者面對之右前方或右後方，其亦具有過失責任，惟刑事
    責任之認定，並不因對方是否與有過失，即得以免除被告之
    過失責任，是告訴人就本案事故之發生雖有前述與有過失責
    任，至多僅係量刑時之參酌事由或於民事損害賠償時過失比
    例認定之問題，猶不能據此免除被告本案應負過失傷害罪責
    ，是證人即第四順位球員石崎智一雖於本院審理時證稱：以
    我個人的狀況，站在斜前方的人如果沒有看著我，我有可能
    會叫一下，可是以本件這次的狀況，我應該是不會喊，因為
    我們發球位置距離崔美玲受傷的位置約有30公尺，但是不單
    是因為距離的關係，還有一點是因為這次被打到的人是桿弟
    ，桿弟本來就有要對安全管理的責任，所以我會理所當然覺
    得桿弟一定會看著球，所以我覺得依照這次的狀況，我不會
    喊等語（見本院卷一第438頁），而稱告訴人本應注意擊球
    動線之球況，因此其覺得不用出聲警戒等語，然被告仍有其
    揮桿發球時應注意之事項，已如上述，自不能單憑告訴人具
    有過失乙節逕認被告即無過失，故無從以此部分證據對被告
    為有利之認定，倂此敘明。
　㈦綜上，本件事證明確，被告及其辯護人前揭所辯，難認可採
    ，被告之犯行堪以認定，應依法論科。 
三、論罪科刑：
　㈠核被告所為，係犯刑法第284條後段之過失傷害人致重傷罪
    。 
　㈡本件於109年4月4日8時許案發後，係經上開球場報案，警方
    於案發同日之12時才獲報前往上開球場，告訴人當時業經送
    醫治療，故於109年4月7日前往警局製作筆錄並提出告訴後
    ，嗣被告經警方通知而於109年4月15到案製作警詢筆錄等情
    ，有員警職務報告、被告、告訴人之警詢筆錄附卷可按（見
    偵卷第13-21頁），是在本件犯罪未發覺之前，並無被告向
    檢警等公務員申告犯罪事實之情形，本件尚無刑法第62條前
    段自首規定之適用，附此敘明。
　㈢爰審酌被告在我國前未有任何犯罪科刑紀錄，有臺灣高等法
    院被告前案紀錄表在卷可參，素行良好，其參與高爾夫球運
    動，原應遵守高爾夫球之安全規則，以維護自身及其他參與
    運動及在打擊範圍內者之安全，卻疏未注意於進行高爾夫球
    活動擊球時，需確認其擊球位置前方並無其他人在擊球範圍
    內，且倘若有打擊到他人之危險，應該發出警戒聲喚起他人
    注意，見告訴人站立在其面對位置之左前方處，未能先行出
    聲警戒而逕行揮桿擊球，致其擊發之高爾夫球撞擊告訴人臉
    部與左眼而受有前述之重傷害，其對於本案事故發生，確實
    具有過失，所為應予非難；考量被告疏未注意之過失程度，
    及告訴人亦與有過失之情形，而被告確有意願賠償告訴人，
    然因金額差距尚未能與告訴人和解或賠償損害；兼衡告訴人
    之傷勢程度，暨被告自陳之智識程度、工作、家庭生活及經
    濟狀況（見本院卷二第125頁）等一切情狀，量處如主文所
    示之刑，並諭知易科罰金之折算標準。
據上論斷，應依刑事訴訟法第299 條第1 項前段，刑法第284 條
後段、第41條第1 項前段，刑法施行法第1 條之1 ，判決如主文
。 
本案經檢察官陳祥薇提起公訴，檢察官賴謝銓到庭執行職務。
中　　華　　民　　國　　110 　年　　9 　　月　　29　　日
                   刑事第十八庭   法  官  李昇蓉
以上正本證明與原本無異。
如不服本判決應於收受送達後20日內向本院提出上訴書狀，並應
敘述具體理由；其未敘述上訴之理由者，應於上訴期間屆滿後20
日內向本院補提理由書（均須按他造當事人之人數附繕本）「切
勿逕送上級法院」。
告訴人或被害人如不服判決，應備理由具狀向檢察官請求上訴，
上訴期間之計算，以檢察官收受判決正本之日起算。
　　　　                          書記官  王麗雯
中　　華　　民　　國　　110 　年　　9 　　月　　29　　日

附錄論罪科刑法條：
中華民國刑法第284 條
因過失傷害人者，處1 年以下有期徒刑、拘役或10萬元以下罰金
；致重傷者，處3 年以下有期徒刑、拘役或30萬元以下罰金。